【裁判字號】    90,上訴,1164
【裁判日期】    900427
【裁判案由】    搶奪
【裁判全文】
臺灣高等法院刑事判決                            九十年度上訴字第一一六四號
    上  訴  人
    即  被  告  乙○○
右上訴人因搶奪案件，不服臺灣板橋地方法院八十九年度訴字第一八三九號，中華民
國九十年三月六日第一審判決（起訴案號：臺灣板橋地方法院檢察署八十九年度偵字
第一七二八六號）提起上訴，本院判決如左：
    主  文
原判決撤銷。
乙○○意圖為自己不法之所有，而搶奪他人之動產，累犯，處有期徒刑拾月。
    事  實
一、乙○○於民國八十二年間曾犯妨害風化罪，經本院於八十二年十一月十日以八十
    二年度上訴字第一三八二號判決判處有期徒刑五年三月，於八十三年一月十二日
    判決確定。又於八十二年間犯恐嚇罪，經台灣台北地方法院於八十二年五月十一
    日以八十二年度訴字第九八八號判決判處有期徒刑一年二月，並經本院於八十二
    年八月十八日以八十二年度上訴字第三八０三號，最高法院於八十三年一月六日
    以八十三年度台上字第一五號判決駁回上訴而確定。上開二罪經本院於八十三年
    三月十一日以八十三年度聲字第四八六號裁定應執行有期徒刑六年三月，於八十
    五年六月二十六日假釋出監，原應於八十八年四月三日假釋期滿執行完畢。惟於
    假釋期間又犯詐欺罪，經台灣台北地方法院於八十五年九月五日以八十五年度易
    字第五二五三號判決判處有期徒刑四月，於八十五年十月二十三日判決確定，並
    於八十五年十一月四日羈押期滿執行完畢。嗣經撤銷上開假釋，應執行殘刑二年
    九月十二日，於八十九年三月十六日假釋出監，須至九十年三月十六日方假釋期
    滿執行完畢。乙○○於假釋期間，猶不知悛悔戒慎，於八十九年九月十一日下午
    十時十分許，在臺北縣三重市○○○路六五之一號前，適見甲○○在該處，竟意
    圖為自己不法之所有，趁甲○○不及防備之際，下手搶奪甲○○配戴於右手上之
    約八錢重金手鍊一條。得手後，因甲○○呼救，乙○○旋即逃往附近巷道內，於
    逃離途中因發現該巷道前無出口，乃將該行搶所得之金項鍊藏匿後折返，為甲○
    ○發現呼喊路人幫忙，經附近民眾制伏後交由聞訊前往現場之警員處理。
二、案經臺北縣警察局三重分局報請臺灣板橋地方法院檢察署檢察官偵查起訴。
    理  由
一、訊據上訴人即被告乙○○否認有搶奪犯行，辯稱：伊當日係在甲○○擔任坐檯小
    姐之臺北縣三重市○○○路六五之一號卡拉ＯＫ店飲酒，因甲○○喝醉酒要求伊
    帶往他處飲酒，為伊所拒，二人發生爭執拉扯，金手鍊因而掉在地上，伊撿起後
    要甲○○停止吵鬧，否則丟棄，甲○○不予理會，伊乃隨手丟棄，並未行搶等語
    。惟查，右揭事實，迭據被害人甲○○於警訊及原審調查時指訴綦詳，並陳稱與
    被告素不相識，且事發當日並未與被告一起飲酒等語（見偵查卷第六頁、原審卷
    第四一至四三頁）。次查，被告於警訊中已坦承搶奪犯行，雖其於檢察官訊問時
    改稱：因先前曾到甲○○工作之小吃店與人發生糾紛，而質問甲○○，一氣之下
    才拉下其手鍊往地下丟等語（見偵查卷第一八頁）；於經通緝到案法官訊問時，
    供稱「我是去喝酒，與甲○○起衝突，雙方拉扯中，不小心把手鍊扯下來，丟在
    路上」，於原審審理時供述「當時另一個客人打甲○○，我跟甲○○發生拉扯，
    手鍊是不小心拉下來」（見原審卷第八二、一０一頁），於本院審理時復供陳因
    甲○○要求伊帶往他處飲酒，伊不允而生爭執，手鍊因而落地等語，對照以觀，
    就雙方爭執緣由及手鍊係不小心或被告故意扯下，被告前後供述，顯不相合。又
    查，苟如被告所言，手鍊係拉下後往地下丟，則被告既未取走，手鍊應在地下明
    顯處，豈會被害人無法自行撿回，且警方事後亦無法尋得，又如手鍊並未被取走
    ，被告亦未逃逸，被害人撿起即可，豈會大費周章呼救，導致附近民眾出面圍捕
    被告，在在反於常情。堪信被告所辯，乃卸責之詞，不足採信。是事證明確，被
    告犯行堪以認定，應依法論科。
二、核被告所為，係犯刑法第三百二十五條第一項之搶奪罪。被告有如事實欄所示之
    犯罪科刑執行情形，有臺灣高等法院檢察署刑案紀錄簡覆表一份在卷足參，其中
    犯詐欺罪所處有期徒刑四月，於八十五年十一月四日羈押期滿執行完畢。其於有
    期徒刑執行完畢後五年內再犯有期徒刑以上之本罪，應論以累犯，並加重其刑。
三、原審以被告罪證明確，判處被告罪刑，固非無見，惟被告係犯詐欺罪經判處有期
    徒刑四月，於八十五年十一月四日羈押期滿執行完畢，原判決認定為係犯恐嚇罪
    經判處有期徒刑四月，於八十五年十一月六日羈押期滿執行完畢。又被告搶奪之
    金手鍊並未能尋獲，原判決認定為已於巷道中拾回，均有不合。被告上訴意旨另
    執前詞否認犯罪，提起上訴，雖無理由，惟原判決既有上開可議之處，即屬無可
    維持，應由本院撤銷改判。爰審酌被告素行不良，於假釋期間仍不知惕勵，再度
    犯案，且被告犯罪後仍一再飾詞圖卸，未見悔意，犯罪後態度不佳，及被告犯罪
    之動機、目的、所生危害等一切情狀，量處如主文所示之刑。
據上論斷，應依刑事訴訟法第三百六十九條第一項前段、第三百六十四條、第二百九
十九條第一項前段，刑法第三百二十五條第一項、第四十七條，判決如主文。
本案經檢察官楊楚猛到庭執行職務。
中      華      民      國      九十      年      四    月    二十七    日
                              臺灣高等法院刑事第二十庭
                                  審判長法  官  葉  麗  霞
                                        法  官  林  勤  綱
                                        法  官  李  錦  樑
右正本證明與原本無異。
如不服本判決應於收受送達後十日內向本院提出上訴書狀，其未敘述上訴之理由者並
得於提起上訴後十日內向本院補提理由書（均須按他造當事人之人數附繕本）。
                                        書記官  郭台  發
中      華      民      國      九十      年      四    月    三十      日
附錄：本案論罪科刑法條全文
刑法第三百二十五條第一項
意圖為自己或第三人不法之所有，而搶奪他人之動產者，處六月以上五年以下有期徒
刑。
因而致人於死者，處無期徒刑或七年以上有期徒刑，致重傷者，處三年以上十年以下
有期徒刑。
第一項之未遂犯罰之。


司法院資訊處製作；財團法人民間司法改革基金會備份。
